臺灣高等法院臺中分院刑事裁定　
111年度毒抗字第777號
抗  告  人  
即  被  告  周志龍


上列抗告人因違反毒品危害防制條例案件，經檢察官聲請觀察、
勒戒（聲請案號：臺灣苗栗地方檢察署111年度聲觀字第351號、
111年度毒偵字第1001號），不服臺灣苗栗地方法院中華民國111
年7月18日裁定（111年度毒聲字第394號），提起抗告，本院裁
定如下：
    主  文
抗告駁回。
    理  由
一、抗告意旨略以：抗告人即被告甲○○（下稱抗告人）尚須扶養
    年邁雙親，父親罹患大腸癌及中風，回診及照顧生活起居均
    須抗告人親力親為；抗告人現另案於保護管束中，遵期報到
    配合採集尿液送驗無異狀，為此請給予抗告人至醫療院所戒
    癮治療之機會等語。
二、按犯毒品危害防制條例第10條之罪者，檢察官應聲請法院裁
    定，或少年法院（地方法院少年法庭）應先裁定，令被告或
    少年入勒戒處所觀察、勒戒，其期間不得逾2月，毒品危害
    防制條例第20條第1項定有明文。又同條第3項規定，犯第10
    條之罪於觀察、勒戒或強制戒治執行完畢釋放後，3年後再
    犯者，應適用同條第1、2項之規定。且此所謂「3年後再犯
    」，只要本次再犯（不論修正施行前、後）距最近1次觀察
    、勒戒或強制戒治執行完畢釋放，已逾3年者，即該當之，
    不因其間有無犯第10條之罪經起訴、判刑或執行而受影響。
三、經查：
　㈠本件抗告人基於施用第一級毒品海洛因、第二級毒品甲基安
    非他命之犯意，於民國110年12月1日下午3時許，在苗栗縣○
    ○鎮○○街000○0號居所內，以將海洛因摻入香菸內，點燃後吸
    食煙霧之方式，施用海洛因1次；另基於施用甲基安非他命
    之犯意，將甲基安非他命置於玻璃球內，點火燒烤後吸食煙
    霧之方式，施用基安非他命1次等事實，業據其於警詢中坦
    承不諱，且有臺中市政府警察局太平分局新平派出所委託鑑
    驗尿液代號與真實姓名對照表、臺中市政府警察局勘察採證
    同意書、臺中市政府警察局太平分局搜索扣押筆錄暨扣押物
    品目錄表、欣生生物科技股份有限公司濫用藥物尿液檢驗報
    告、衛生福利部草屯療養院111年2月24日草療鑑字第111020
    0160號鑑驗書等可憑，足堪認定。
　㈡抗告人前因施用毒品案件，經原審法院裁定送觀察、勒戒後
    ，認無繼續施用毒品傾向，於89年1月27日釋放，並經臺灣
    苗栗地方檢察署檢察官以89年度毒偵緝字第15號為不起訴處
    分確定；又因施用毒品案件，經原審法院裁定送觀察、勒戒
    後，認無繼續施用毒品傾向，於90年10月16日釋放，並經臺
    灣苗栗地方檢察署檢察官以90年度毒偵字第1224號為不起訴
    處分確定等情，有臺灣高等法院被告前案紀錄表在卷可稽。
    是抗告人施用毒品之時間，距其最近一次觀察、勒戒或強制
    戒治執行完畢釋放已逾3年，屬現行毒品危害防制條例第20
    條第3項所定「3年後再犯」，不因抗告人曾先後多次犯施用
    毒品罪，經起訴、判刑或執行而受影響。則檢察官於開庭訊
    問後，考量全案情節，依現行規定提起聲請，原審因而裁定
    抗告人令入勒戒處所觀察勒戒，核屬有據，並無違誤。
  ㈢抗告人雖以上詞提起抗告。惟檢察官於聲請書中已敘明嗣因
    抗告人另涉販賣毒品為警查獲，已據其於警詢中自白不諱，
    並有前揭鑑驗書可佐，顯已斟酌全案事證後，認抗告人不適
    合戒癮治療之處遇，乃未對抗告人為附命完成戒癮治療之緩
    起訴處分，而依觀察勒戒處分執行條例相關規定，向法院聲
    請觀察、勒戒，經核並無違法或裁量濫用之情形。又毒品危
    害防制條例中關於觀察、勒戒之規定，係導入一療程觀念，
    針對受處分人將來之危險所為預防、矯治措施之保安處分，
    目的係在戒除受處分人施用毒品身癮及心癮之措施，以達教
    化與治療之目的，其立法意旨在幫助施用毒品者戒毒，非屬
    懲戒行為人之性質，核與刑罰執行之目的不同，且此為法律
    之強制規定，當無因受處分人之個人及家庭因素即可免予執
    行，是抗告人所執上情關於其個人及家庭因素，並非得以免
    除觀察、勒戒處分之正當事由。
四、綜上所述，抗告人既有本件施用第一、二級毒品之行為，自
    有予以矯治並預防其將來繼續施用之必要性，原審依檢察官
    聲請，裁定將抗告人送勒戒處所觀察、勒戒，經核並無違誤
    。抗告人猶執前詞提起本件抗告，指摘原裁定不當，為無理
    由，應予駁回。
據上論斷，依刑事訴訟法第412條，裁定如主文。　　
中　　華　　民　　國　　111 　年　　8 　　月　  24　  日
       　　 刑事第二庭  審判長法　官  何　志　通
　　　　　　　　　　　　　    法　官  許  月  馨
　　　　　　　　　　　　　　  法　官  吳  進  發     
以上正本證明與原本無異。     
不得再抗告。
                              書記官  洪  宛  渝  
　　　　　　　　　　　　　　　　
中　　華　　民　　國　　111 　年　　8 　　月　　24　　日